臺灣高等法院臺南分院刑事判決
111年度上易字第295號
上  訴  人  臺灣臺南地方檢察署檢察官
被      告  沈喜燕


上列上訴人因被告毀損債權案件，不服臺灣臺南地方法院110年
度易字第526號中華民國111年3月31日第一審判決（起訴案號：
臺灣臺南地方檢察署110年度偵字第9522號），提起上訴，本院
判決如下：
    主  文
上訴駁回。
    理  由
一、本院審理結果，認原審以不能證明被告犯罪，判決無罪，認
    事用法均無不當，應予維持，並引用附件原判決記載之證據
    及理由。
二、檢察官上訴意旨略以：㈠依108年5月9日原審法院107年度重
    訴字第8號民事判決，告訴人廖萬亮已取得對被告之民事強
    制執行名義。㈡原審認定被告於108年12月前數月即因屋況不
    佳、漏水問題而整修房屋，倘被告有意毀損債權，大可在當
    時（指一審宣判後）出售房屋，實無需再於二審訴訟判決期
    間耗資整修房屋，惟不動產並非有意出售即一定能成交，而
    本案房地既有屋況不佳、漏水等問題，在為未整修之前，是
    否能順利出售，實有疑異，原審上開論述，實有違經驗法則
    。㈢依本案他卷二第77、78頁被告陳報之臺南市○○區○○段0地
    號及000地號土地登記謄本，上開土地至少分別設定有普通
    抵押權，各自擔保債權總金額新臺幣（下同）1,500萬元，
    而原審卷第40至41頁所附○○區○○段0地號及000地號土地登記
    謄本，僅有土地所有權部，並無他項權利部之記載，原審遽
    認上開土地均未設定任何抵押權，恐有率斷。㈣債務人之財
    產，應為全體債權人債權之總擔保，而被告是否有其他未經
    設定抵押權之債務不得而知，若被告出售本案房地之價金59
    0餘萬元，得供告訴人為強制執行之標的，則公訴人認同被
    告無損害告訴人債權之主觀犯意，然原審並未經調查該590
    餘萬元價金之流向，即認被告所取得之價金亦為被告之財產
    ，其總體財產並未減少，顯欠缺憑據等語。
三、維持原審判決之理由
　㈠訊之被告堅決否認有何毀損債權犯行，辯稱：我名下坐落臺
    中市○○區○○段0地號基地（權利範圍：358/10000）及建號00
    0號建物門牌：臺中市○○區○○街00號0樓之0號房屋（權利範
    圍：全部）（下稱本案房地）是30幾年的老公寓，我沒有住
    在臺中，管委會一直通知我漏水要修繕，修2次都修不好，
    往返臺中及臺南不便，樓下住戶亦抗議因修繕而敲敲打打，
    後來隔壁阿姨（指證人黃○緞）問我是否願意出售，我就將
    本案房地託管給她，請她幫忙注意工程進度，基於這個原因
    才出售本案房地等語。　
　㈡按刑法第356條損害債權罪之成立，係以債務人於將受強制執
    行之際，意圖損害債權人之債權，而毀壞、處分或隱匿其財
    產為要件。該罪係以保護債權人之債權受償可能性為其規範
    目的，其所稱「債務人」，係指在執行名義上負有債務之人
    ，須以債權人業已取得執行名義為其前提條件；而所謂「執
    行名義」，則以強制執行法第4條第1項各款所定之情形為限
    ，包括民事確定判決、本票准予強制執行之裁定等；另所謂
    「將受強制執行之際」，係指債務人對債權人所負之債務，
    經債權人對之取得強制執行名義後，至強制執行程序尚未終
    結以前之期間而言（最高法院108年度台上字第798號判決意
    旨參照）。次按刑法第356條損害債權罪，除須行為人於將
    受強制執行之際，處分其財產者外，並須行為人處分其財產
    ，主觀上係基於損害債權人債權之意圖而為，始足當之，非
    指行為人在將受強制執行之際，即不得任意處分其財產，必
    其主觀上係基於「意圖損害債權人之債權」之犯意，始得以
    該罪相繩。何況債權人取得執行名義，並非當然進入強制執
    行程序，如債權人不欲執行、未依強制執行法第5條規定聲
    請強制執行，即難僅以債權人已持有執行名義，即概認債務
    人係處於將受強制執行之際，失卻對其財產之處分權。
　㈢經查，被告與告訴人廖萬亮因合建協議衍生投資糾紛，固經
    原審法院107年度重訴字第8號民事判決被告應給付告訴人新
    臺幣530萬元本息，駁回告訴人其餘之訴，並諭知於告訴人
    以177萬元為被告供擔保後，得假執行，嗣雙方均提起上訴
    ，經本院於108年12月24日，以108年度重上字第74號民事判
    決兩造上訴均駁回。固可認定告訴人已取得原審法院107年
    度重訴字第8號、本院108年度重上字第74號民事判決得假執
    行之執行名義，符合刑法第356條所稱「將受強制執行之際
    」之要件。且被告確於108年12月26日將本案房地以590餘萬
    元之價格，出售並移轉登記予高○庭，而被告之所以出售本
    案房地，係因108年12月前數月，被告因房屋漏水問題進行
    整修，經同棟大樓住戶黃○緞主動詢問被告是否有意出售，
    其有朋友欲購買，被告始應允而出售本案房地，並於108年1
    2月30日以LINE通知黃○緞當日會拿紅包給黃○緞，黃○緞有取
    得本案房地買賣介紹費6萬元等情，已據證人黃○緞及周○玲
    （即本案房地樓上0樓之0住戶）於原審證述明確，相關證據
    資料，亦據原審調查屬實，據以認定被告在本案民事二審判
    決前數月已生整修售屋之意，並非在民事二審判決之12月間
    主動對外求售，原判決此部分事實認定核屬有據。
　㈣次查，被告出售本案房地後，名下尚有：⒈臺南市○市區○○段0
    000地號土地（權利範圍：全部）及其上第000號建物門牌：
    臺南市○市區○○000之0號房屋（權利範圍：全部）（下稱○○
    段房地）、⒉臺南市○○區○○段0地號土地（權利範圍：1812/1
    0000）、⒊臺南市○○區○○段000地號土地（權利範圍：125435
    /0000000）等不動產，其中⒈○○段房地於106年11月23日設定
    第一順位抵押權，以擔保債權人國泰世華銀行1,020萬元最
    高限額抵押權。上述⒉、⒊所示○○段土地截至108年12月31日
    以前並未設定抵押權，參照偵查及原審調取之土地建物登記
    謄本（他卷二第77至82頁 ，本院卷第37至46頁），以上開
    三筆土地公告現值計算價額如下：⒈○○段0000地號面積167平
    方公尺，109年1月土地公告現值：13,400元/平方公尺，合
    計公告現值：223萬7,800元（13,400元×167㎡＝2,237,800元
    ）、⒉○○段0地號面積3,101平方公尺，109年10月土地公告現
    值：10,507元/平方公尺，合計公告現值：590萬4,029元（1
    0,507元×3,101.7㎡×1812/10000＝5,904,029元）、⒊○○段000
    地號面積2,635.47平方公尺，110年8月公告現值：11,055元
    /平方公尺，合計公告現值：365萬4,564元（11,055元×2,63
    5.47㎡×125435/0000000＝3,654,564元），以上三筆土地公告
    現值合計1179萬6,393元（2,237,800元＋5,904,029元＋3,654
    ,564元＝11,796,393元），以上土地價額尚未計入○○段房屋
    價額（該房屋為○層透天住宅，建物總面積000.00平方公尺
    ，見原審卷第53頁房屋照片及本院卷第39頁建物登記簿），
    另參照被告108年度股利、租賃與薪資所得合計000,000元（
    本院卷第131至132頁稅務電子閘門財產所得調件明細表），
    被告為○○○開發公司董事長，持股00萬股（原審卷第199至20
    2-2公司變更登記表），復據被告提出本院其名下存摺所示
    ：臺中銀行○○○分行帳戶於108年12月31日存款餘額0,000,00
    0元（本院卷第148、149頁）、元大銀行○○分行帳戶109年1
    月16日存款餘額000,000元（本院卷第151、153頁）、臺中○
    ○○郵局帳戶108年12月31日存款餘額0,000,000元（本院卷第
    155至159頁）、第一銀行善化分行帳戶108年12月28日存款
    餘額000,000元（109年1月10日二筆存單解約後匯入猶增至0
    ,000,000元，本院卷第161、163頁）（為確保穩私，均未顯
    示帳號），上開各帳戶在109年1月以後仍有資金陸續進出，
    據此，即便扣除○○段房地設定給國泰世華銀行之最高限額抵
    押權1,020萬元，被告仍有足夠資力支付前述一、二審民事
    判決判命給付告訴人之530萬元本息，何況一般金融機構實
    際債權通常遠低於最高限額抵押債權額，稽之國泰世華銀行
    設定○○段房地抵押權時間在106年11月23日，被告於本院準
    備程序供述國泰世華銀行的抵押債權大概還有6至700萬元等
    語（本院卷第113頁），顯然有陸續清償本息中，以減少債
    務。又參照本院調取之稅務電子閘門財產所得調件明細表，
    被告109年度之股利、租賃、薪資所得及財產交易所得，猶
    增至000,000元，且名下上開三筆土地之公告現值均有提高
    ，均仍在被告名下，迄至111年7月間，除前述○○段房地設定
    國泰世華銀行最高限額抵押權1,020萬元外，無其他抵押權
    設定。
　㈤檢察官上訴意旨雖援引他卷第77至79頁土地登記簿所載上開
    不動產有設定普通抵押權予第三人，未據原審審酌等情。惟
    查，前述三筆不動產係109年1月22日設定普通抵押權予第三
    人謝○峰，共同擔保1,500萬元抵押債權（證明書字號：109
    新地他字第337號），有前引各該登記簿謄本可查，對此被
    告於本院準備程序供述：實際向謝○峰借1,000萬元，設定1,
    500萬元抵押權等語（本院卷第113頁），並據證人謝○峰於
    偵查之110年1月12日具狀截至110年1月10日尚有1,000萬元
    未償還（他卷二第283頁），依本院於111年7月間調取之上
    述三筆不動產登記資料（本院卷第37至46頁），上開設定予
    謝○峰之抵押權業已塗銷，可見被告縱然有於109年1月22日
    因向謝○峰借款，並以上開三筆不動產設定抵押權以供擔保
    ，但其後應已清償塗銷抵押權完畢，倘被告有意規避強制執
    行，又何須自行清償債務，塗銷抵押權，上述三筆不動產仍
    在其名下，徒令告訴人有實施強制執行之機會。被告既為○○
    ○開發公司負責人，依告訴人提出之合建協議書，被告經營
    之○○○開發公司有營建能力，因認被告以名下不動產設定抵
    押權予謝○峰係財務之正常調度運用，難認出於毀損債權之
    故意。
　㈥關於出售本案房地之資金流向，買受人高○庭於108年12月4日
    匯入90萬元、同年12月20日匯入136萬元、同年12月30日匯
    入350萬元，合計576萬元，有被告提出其臺中○○○郵局存摺
    可證（本院卷第155至159頁），被告108年12月30日於繳費
    轉出91,027元、提轉匯兌1,000,000元，餘額尚存0,000,000
    元。被告復供述有以部分價金用以購買基金乙情，亦據提出
    臺中銀行○○○分行存摺，於108年12月31日確有申購○○○○、○○
    ○○○信託基金3筆分別支出302,250元、304,500元及404,000
    元（本院卷第149頁），亦無從據以認定告訴人之債權有因
    被告出售本案房地而有無法實現或清償之風險。
　㈦又原審107年度重訴字第8號雖判命被告應給付告訴人530萬元
    本息，被告提起上訴後，經本院108年度重上字第74號判決
    駁回上訴，然被告不服向最高法院提起上訴，前經最高法院
    109年度台上字第3109號廢棄發回後，被告與告訴人於111年
    4月8日本院110年度上更一字第8號審理期間成立調解，調解
    內容為：告訴人於被告與○○○開發公司履行給付1,100萬元後
    ，將臺南市○市區○○段0000-00地號、權利範圍全部移轉登記
    予被告、○○○開發公司或指定之人等情，有調解筆錄在卷可
    參（本院卷第141至142頁），益證被告與告訴人固因合建協
    議衍生民事糾紛，但被告出售本案房地，係出於個人財務規
    劃而處分自有部分財產，與前述告訴人間之合建民事爭議無
    涉，難謂有損害債權之意圖。
四、綜上，被告雖於將受強制執行之際處分本案房地，然原審以
    檢察官所提出之證據，客觀上尚未達到使通常一般之人均不
    致於有所懷疑，而得確信被告確有毀損債權犯行之程度，依
    罪疑唯輕有利於被告原則，對被告為有利之認定。復查無其
    他積極證據足證被告涉有起訴意旨所指之毀損債權犯行，而
    為被告無罪之諭知，業已說明證據取捨之依據及認定之理由
    ，認事用法俱無違誤，檢察官執前詞提起上訴，為無理由，
    應予駁回。
據上論斷，依刑事訴訟法第373條、第368條，判決如主文。
本案經檢察官陳昆廷提起公訴及上訴，檢察官陳建弘到庭執行職
務。
中　　華　　民　　國　　111 　年　　10　　月　　4 　　日
  　　　　　　　　　刑事第五庭  審判長法　官  張瑛宗
    　　　　　　　　　　　　  　　　  法　官  黃裕堯
              　　　　　　　　  　　　法　官  林逸梅
以上正本證明與原本無異。
不得上訴。
                                      書記官  施淑華
中　　華　　民　　國　　111 　年　　10　　月　　4 　　日

附件：　　　　　　　　　　　　　　　　　　　
臺灣臺南地方法院刑事判決
110年度易字第526號
公　訴　人　臺灣臺南地方檢察署檢察官
被　　　告　沈喜燕　
　　　　　　　　　　
　　　　　　　　　　
上列被告因毀損債權案件，經檢察官提起公訴（110年度偵字第9
522號），本院判決如下：
    主  文
沈喜燕無罪。
    理  由
壹、公訴意旨以：被告沈喜燕前因與告訴人廖萬亮合夥購買臺南
    市○市區○○段第0000、0000-0、0000-0、0000-0等地號土地
    ，並以被告為負責人之○○○開發股份有限公司名義，就○○段
    第0000地號土地與告訴人簽立合建協議書，雙方因而衍生投
    資糾紛，經告訴人向本院提起民事訴訟請求被告給付價金等
    事件，經本院於民國108年5月9日，以107年度重訴字第8號
    民事判決被告應給付告訴人新臺幣（下同）530萬元，且於
    廖萬亮以177萬元為被告供擔保後，得假執行，嗣經雙方均
    提起上訴，經臺灣高等法院臺南分院於108年12月24日，以1
    08年度重上字第74號民事判決兩造上訴均駁回（關於駁回沈
    喜燕上訴部分，業經最高法院於110年1月7日，以109年度台
    上字第3109號民事判決廢棄發回）。詎被告於將受強制執行
    之際，竟意圖損害告訴人之債權，而於108年12月26日，將
    其名下門牌號碼臺中市○○區○○路0段000巷00弄00號0樓之0建
    物全部及坐落○○段0地號土地持分10000分之358（下稱本案
    房地），以590餘萬元之價格，出售移轉登記予不知情之高○
    庭。因認被告涉犯刑法第356條毀損債權罪嫌等語。
貳、按犯罪事實應依證據認定之，無證據不得認定犯罪事實，不
    能證明被告犯罪者，應諭知無罪之判決，刑事訴訟法第154
    條第2項、第301條第1項分別定有明文。又犯罪事實之認定
    ，應憑證據，如未能發現相當證據，或證據不足以證明，自
    不能以推測或擬制之方法，作為裁判基礎，最高法院40年度
    台上字第86號判決著有明文；且認定犯罪事實所憑之證據，
    雖不以直接證據為限，間接證據亦包括在內，然而無論直接
    證據或間接證據，其為訴訟上之證明，須於通常一般之人均
    不致有所懷疑，而得確信其為真實之程度者，始得據為有罪
    之認定，倘其證明尚未達到此一程度，而有合理之懷疑存在
    而無從使事實審法院得有罪之確信時，即應由法院為諭知被
    告無罪之判決，最高法院76年度台上字第4986號判決亦著有
    明文。再檢察官對於起訴之犯罪事實，仍應負提出證據及說
    服之實質舉證責任，倘其所提出之證據，不足為被告有罪之
    積極證明，或其指出證明之方法，無從說服法院以形成被告
    有罪之心證，基於無罪推定之原則，自應為被告無罪判決之
    諭知，有最高法院92年度台上字第128號判決可參。又損害
    債權罪之成立，應就行為人有無損害債權人債權之意圖及犯
    行判斷。債務人須在將受強制執行之際，主觀上基於損害債
    權人債權之意圖，客觀上有毀壞、處分或隱匿其財產之行為
    始足當之；非指行為人在將受強制執行之際，即不得任意處
    分其財產。倘行為人確有就其財產為移轉所有權、設定抵押
    權等處分行為，而係基於清償債務、提供擔保等正當目的，
    主觀上並無損害債權人債權之意圖，核與損害債權罪之構成
    要件不符。
參、公訴意旨認被告涉有上開罪嫌，係以被告沈喜燕之供述、證
    人即告訴人廖萬亮警詢及偵查中之陳述、本院107年度重訴
    字第8號民事判決影本、臺灣高等法院臺南分院108年度重上
    字第74號民事判決影本各1份、臺中市○○區○○段0地號土地登
    記第二類謄本及臺中市○○區○○路0段000巷00弄00號0樓之0建
    物地籍異動索引各1份、臺南市○○區○○段0地號及000地號、
    臺南市○市區○○段0000地號土地及○○段000建號建物登記謄本
    各1份為其主要論據。訊據被告堅詞否認有何毀損債權之犯
    行，辯稱：「我是因為本案房屋漏水整修，整修後出售予他
    人，並沒有要毀損債權之意，況且不覺得我有欠告訴人錢，
    我還有其他財產可以反擔保，如果要毀損債權，為何不全部
    財產都處分」等語，經查：
一、被告前因與告訴人合夥購買臺南市○○區○○段第0000、0000-0
    、0000-0、0000-0等地號土地，並以被告為負責人之○○○開
    發股份有限公司名義，就○○段第0000地號土地與告訴人簽立
    合建協議書，雙方因而衍生投資糾紛，經告訴人向本院提起
    民事訴訟請求沈喜燕給付價金等事件，經本院於108年5月9
    日，以107年度重訴字第8號民事判決被告應給付告訴人530
    萬元，且於告訴人以177萬元為沈喜燕供擔保後，得假執行
    ，嗣經雙方均提起上訴，經臺灣高等法院臺南分院於108年1
    2月24日，以108年度重上字第74號民事判決兩造上訴均駁回
    。被告於108年12月26日，將其名下門牌號碼即本案房地，
    以590餘萬元之價格，出售移轉登記予不知情之高○庭等情，
    業據被告供承在卷，核與告訴人所證相符，亦有合建協議書
    、合建分售協議書、本院107年度重訴字第8號民事判決影本
    、臺灣高等法院臺南分院108年度重上字第74號民事判決影
    本各1份、本案房地之土地登記第二類謄本、建物地籍異動
    索引各1份、臺南市○市區○○段0000地號土地及○○段000建號
    建物登記謄本各1份可證（他一卷第11至23、37至56、61至6
    4、67至69、71至87、89至119、179至185頁），上開事實，
    應堪認定。
二、證人黃○緞於本院審理時證稱：「我叫被告阿妹仔，她叫我
    阿姨，因為我們認識二、三十年，被告住我們同棟的隔壁。
　　她是0樓之0。我的LINE有個偏名，認識我的朋友都叫我○○。
    我們當鄰居十多年以上。她最近把房子賣了。因為她房子漏
    水在整修，我才問她『妳整修好了，要不要賣？』，她說『要
    賣也可以』，剛好我有朋友喜歡我們那棟樓跟那個地方。所
    以我介紹我朋友跟被告買房子。我朋友購買時，漏水已經整
    修好了。她整修沒多久就賣了。（問：依卷內資料，妳朋友
    的太太應為高○庭，她是在108 年12月購買房子的，在108 
    年12月多久之前被告在整修房子？）就是前幾個月而已。我
    不知道被告有官司或案件。被告跟我說她在整修上花了3、4
    0萬元。我是看她在整修才問。被告整修前有跟我說該房子
    會漏水。當時是我主動去找被告說她房子要不要賣掉，她好
    像有說她整修好要賣。是我先問的。我在裝修那段期間去找
    被告問房子要不要賣，到被告整修完，我再告知我朋友，我
    朋友去看房子，雙方簽約，整個流程的時序在整修完到房子
    交易買賣間差不多有半個月以上。交易的金額將近600萬元
    ，以當時當地房子的行情沒有賣貴或賣便宜，他們看實價價
    登錄，雙方無任何人特別調高或降低」等語（本院卷第77至
    82頁）。依證人黃○緞之證述，被告在108年12月前幾個月即
    因房屋漏水問題找人整修，並曾表示於整修後有意出售，證
    人黃○緞見房屋在整修，主動向被告詢問有無售屋意願，進
    而為其友人與被告仲介本件房屋買賣。可知被告係在本案民
    事二審判決前數月已生整修售屋之意，並非在本案民事二審
    判決之12月間主動對外求售。
三、又依證人黃○緞和被告之LINE對話內容，於108年12月30日被
    告告知黃○緞會去拿紅包給黃○緞（本院卷第141頁）。證人
    黃○緞於本院審理時證稱：「『今日會去臺中拿紅包給我』的
    意思是我介紹朋友買賣房子的小紅包6萬元」等語（本院卷
    第84頁），是依該LINE的對話日期應非臨訟所生之證據，則
    證人黃○緞所證接洽、交易之過程，更可採信。則被告出售
    本案房地是否基於毀損債權之意，已生疑義。
四、再依卷內被告與另名證人周○玲（LINE名稱係周○琳）之LINE
    對話紀錄，於109年3月25日時，證人周○玲有向被告詢問房
    屋整修之預算，被告並表示要介紹廠商為周○玲估價，並提
    供聯絡方式（本院卷第129、133、135頁）。而本件告訴人
    是在109年7月2日對被告提出毀損債權之告訴，有刑事告訴
    狀在卷可按（他一卷第3、10頁），時間在告訴人提告毀損
    債權告訴之前，由此可以證明，被告和周○玲上開關於房屋
    整修之對話內容，不可能係因得知被訴而刻意事後造假，如
    此更能證明，證人黃○緞和被告所述，本案房屋在判決前確
    實有整修無誤。證人周○玲於本院審理時證稱：「因為我家
    浴室那裡都淹水，敲敲打打的，然後就看到他們在裝修，因
    為門是開的，我就闖進去問裝修工人，剛好被告也去看工程
    進度，就在那邊認識被告。之前只是在電梯內打過照面一、
    兩次。我住○樓之○。我看到他們好像應該是都搬家了，因為
    家具都搬空了，還有水電或裝修的，我也有看到他們的浴室
    的牆壁算是已經敲掉在重建，我那時也想要看他們裝修的如
    何，但當時磁磚都還沒貼上去，所以我算是看到剛好跟我們
    同個樓層、同個位置，因為我也想看看他們原始的住戶本來
    的裝潢是怎樣子。我有請她的水電工來幫我估價，但太貴而
    我的經濟狀況沒有說很好，就把這件事情暫停，讓它繼續滴
    水。被告提出之對話記錄，我的「琳」與我身份證上的「玲
    」不太一樣是因為我遇到人也不會問對方的名字，只會問姓
    ，所以她不知道我的名字是正常的。我後來才知道北屯區的
    房子有賣給別人。那時完全不知道這件事她和別人有沒有糾
    紛」等語（本院卷第85至87頁）。參酌被告於LINE上記載之
    姓名「琳」與證人姓名「玲」有讀音相近不同字，顯見二人
    交情僅為普通鄰居，應無需為被告干冒偽證風險，到院不實
    證述之必要，其所證應可採信，堪信被告確實有因為漏水而
    裝修房屋。
五、綜合上開2位證人之證述，被告於108年12月前數月即因屋況
    不佳、漏水問題而整修房屋，而被告與告訴人間之合建糾紛
    在本院之判決係於108年5月9日宣判，被告當時業經一審判
    決需給付告訴人530萬元（他一卷第37頁），倘被告有意毀
    損債權，大可在當時即出售房屋，實無需再於二審訴訟判決
    期間耗資整修房屋。且依證人黃○緞所證，係其友人有購屋
    意願，黃○緞再主動詢問被告，被告並未主動詢問黃○緞，與
    為規避執行有意處分房地之狀況有別。況依證人黃○緞所述
    ，其和被告洽談至交易完成花了半個月，以此推算，開始洽
    談時間為12月初，當時上開民事案件於第二審尚未宣判，被
    告何以在事前，即可預見宣判結果，進而基於毀損債權之犯
    意洽談買賣?此部分猶有可疑。則被告所辯其主觀上並不認
    為自己有欠告訴人款項，其是基於正常之買賣出售房屋，並
    非有毀損債權犯意，已非無所據。
六、刑法第356條毀損債權罪之規範目的，係以民事強制執行程
    序之債務人之財產，應為全體債權人債權之總擔保，為避免
    債務人惡意毀壞、處分或隱匿其財產，致全部或一部之債權
    人無法受償，使債權受有損害，乃以刑罰手段介入私人間民
    事債務不履行之事務，屬憲法所保障個人財產權之例外。故
    縱使債務人處分財產行為，客觀上可能害於債權人之受償權
    ，但為維護自由經濟之發展，但因屬例外情形，為了避免不
    當限制、剝奪債務人對於其所有財產之處分權，過當的以刑
    事責任相繩於債務人以保護債權人之債權，仍需限縮、從嚴
    認定證據，始能達到刑罰最後手段性及債權人、債務人利益
    間之衡平目的。是查：
  ㈠被告於108年6月6日為告訴人前往查詢名下不動產資料時，其
    除本案位於台中之不動產外，尚有臺南市○○區○○段0號土地
    （他一卷第65頁告證八）。而觀上開土地於108年3月25日由
    被告以買賣為原因登記取得部分所有權，其上並無任何抵押
    權設定。而上開○○段土地直至110年8月4日仍為被告名下之
    不動產，甚至被告又提出其在108年8月21日再取得臺南市○○
    區○○段000地號土地部分所有權，有該2筆土地登記謄本附卷
    可佐（本院卷第40至41頁），同屬未受設定任何抵押權之土
    地。相較於本案房地，於95年10月11日至135年10月10日之
    期間有玉山商業銀行設定最高限額216萬元之抵押權，有土
    地、建物登記謄本在卷可按（他一卷第67至69頁），倘被告
    有意侵害告訴人債權，為避免告訴人順利執行其財產獲得全
    額清償，應會選擇未有任何擔保之不動產優先變賣，何需選
    擇設定有抵押權之本案房地。甚至在一審判決後、二審宣判
    之前，再購入新的不動產，如此不是讓告訴人更有新的財產
    標的予以執行。如此，確實難認為有毀損債權之犯意。
  ㈡另債務人之財產為債權人債權之總擔保，公訴意旨既認被告
    係售予不知情之第三人，而本案確實無證據證明本案買賣為
    通謀虛偽買賣或有低價廉售之情形，則被告所取得之價金亦
    為被告之財產，其總體財產並未減少，何能認為被告只是將
    房地出售處分即可證明有害及告訴人之債權之意圖。再者，
    依被告提出之資料，上開2筆○○區之土地110年8月4日之公告
    現值分別為每平方公尺10889元、11055元（本院卷第39、41
    頁），與被告所持有之土地比例計算約為6118,680元、3654
    ,564元（小數點以下四捨五入），總價值逾上開民事判決要
    求給付告訴人之金額。且以○○段0號土地而言，在本案民事
    判決宣判後更已增值，然被告直至本案審理時尚保有此2筆
    土地，並未加以隱匿，以其財產異動情形，除無法認定被告
    有毀損債權之意思外，更無法認定告訴人之債權因被告出售
    本案房地而受有無法實現或清償之風險。
七、據上，依卷內資料無法證明被告在為本案房地買賣前，有意
    圖損害告訴人債權，此部分尚有疑義，即不能徒憑本案房地
    出售移轉登記時間在本案民事第二審判決宣判後二日來為被
    告不利之認定。另依被告之財產狀況，其出售本案房地時尚
    有其他財產，堪認被告辯稱其主觀上並無損害告訴人債權之
    意，應非無據，堪可採信。綜上，本案依公訴人所提出之證
    據，客觀上尚未達到使通常一般之人均不致於有所懷疑，而
    得確信被告確有毀損債權犯行之程度，依罪疑為有利於被告
    原則，應對被告為有利之認定。此外，復查無其他積極證據
    足證被告涉有起訴意旨所指之上開犯行，自屬不能證明被告
    犯罪，揆諸前揭法條規定與判例意旨，依法應為被告無罪判
    決之諭知。
據上論斷，應依刑事訴訟法第301 條第1 項，判決如主文。
本案經檢察官陳昆廷提起公訴、檢察官黃信勇到庭執行職務。
中　　華　　民　　國　　111 　年　　3 　　月　　31　　日
　　　　　　　　　刑事第十庭    法　官　劉怡孜
以上正本證明與原本無異。
如不服本判決應於收受本判決後20日內向本院提出上訴書狀，並
應敘述具體理由。其未敘述上訴理由者，應於上訴期間屆滿後20
日內向本院補提理由書狀（均須按他造當事人之人數附繕本）「
切勿逕送上級法院」。 
　　　　　　　　　　　　　　　　書記官  黃瓊蘭
中　　華　　民　　國　　111 　年　　4 　　月　　7 　　日